【裁判字號】    89,重上更(二),32
【裁判日期】    900807
【裁判案由】    拆屋還地
【裁判全文】
臺灣高等法院民事判決                        八十九年度重上更(二)字第三二號
      上  訴  人  鈺成建設企業有限公司
      法定代理人  廖敏雄
      上  訴  人  庚○○
      上  訴  人  己○○
                  戊○○
                  乙○○
                  丁○○
      上  訴  人  丙○○
      追加被告    壬○○
                  辛○○
      被上訴人    甲○○
右當事人間拆屋還地事件，上訴人對於中華民國八十四年五月一日臺灣士林地方法院
八十三年度重訴字第一九六號第一審判決提起上訴，上訴人庚○○及鈺成建設企業有
限公司為訴之追加，經最高法院第二次發回更審，本院判決如左：
    主    文
原判決關於駁回庚○○及鈺成建設企業有限公司後開之訴及該部分假執行之聲請，暨
訴訟費用之裁判，均廢棄。
甲○○、壬○○、辛○○應將坐落台北市○○區○○段三小段四○三地號土地上，如
附圖編號所示、面積九十二平方公尺、門牌號碼台北市○○街五七號建物拆除，將
土地返還庚○○及鈺成建設企業有限公司。
戊○○、己○○、乙○○、丁○○、丙○○、壬○○、辛○○之上訴駁回。
庚○○及鈺成建設企業有限公司上訴部分，第一、二審及發回前第三審訴訟費用均由
甲○○、壬○○、辛○○負擔；戊○○、己○○、乙○○、丁○○、丙○○上訴部分
，上訴及發回前第三審訴訟費用均由其各自負擔。
本判決第二項於庚○○及鈺成建設企業有限公司提供新台幣貳佰萬元供擔保後，得假
執行。但甲○○、壬○○、辛○○如於假執行程序實施前，以新臺幣陸拾柒萬元為庚
○○、鈺成建設企業有限公司預供擔保，得免為假執行。
    事實及理由
一、按訴之追加，非經他造同意，不得為之，但訴訟標的對於數人必須合一確定時，
    追加其原非當事人之人為當事人者，不在此限，民事訴訟法第四百四十六條第一
    項、第二百五十五第一項第五款規定分別定有明文。上訴人鈺成建設企業有限公
    司（下稱鈺成公司）、庚○○於原審原請求被上訴人甲○○拆除其所有如附圖所
    示土地上，門牌號碼為台北市○○街五七號建物，因甲○○、壬○○、辛○○
    自認該建物為渠等共有（見本院重上字第三○八號卷七六頁反面），本件拆屋還
    地訴訟對於全體共有人須合一確定，鈺成公司等於本院前審追加壬○○、辛○○
    為拆除上開建物之當事人，依法並無不合，應予准許。
二、鈺成公司、庚○○主張：坐落台北市○○區○○段三小段四○三號土地為伊等共
    有，同小段三八六、四○二號土地，則為鈺成公司所有。甲○○、壬○○、辛○
    ○共有門牌為台北市○○街五七號房屋、丙○○所有門牌為同街五五號房屋，依
    次占用四○三號土地如附圖所示部分面積九二平方公尺、部分面積一一六平
    方公尺；戊○○、己○○（下稱戊○○等二人）共有門牌為同街四七號房屋、丁
    ○○所有門牌為同街四五巷二號房屋，依次占用四○二號土地如附圖所示部分
    面積五五平方公尺、部分面積六十平方公尺；乙○○所有門牌為同街五一號房
    屋，占用四○二、四○三號土地上如附圖所示、部分面積共七二平方公尺，
    均無正當權源。爰依民法第七百六十七條規定，求為命辛○○、壬○○自附圖
    所示土地上之房屋遷出，及甲○○等三人、丙○○、戊○○、己○○、丁○○、
    乙○○各將所有房屋拆除，返還占用之四○三號土地與庚○○、鈺成公司，並返
    還占用之三八六、四○二號土地與鈺成公司之判決（原審命己○○、戊○○、乙
    ○○、丁○○、丙○○拆屋還地及命壬○○、辛○○自所居房屋遷出，而駁回庚
    ○○、鈺成公司就甲○○拆屋還地之請求。上開當事人各就其敗訴部分上訴，庚
    ○○、鈺成公司於本院前審為訴之追加，主張如附圖所示建物為甲○○、辛○
    ○、壬○○（下稱甲○○等三人）所共有，求為命甲○○等三人將該房屋拆除，
    返還占用之土地與伊之判決，本院更一審將原審所為庚○○、鈺成公司勝訴之判
    決廢棄，改判其在原審之訴駁回，並駁回庚○○、鈺成公司之上訴及追加之訴。
    ）。並上訴及答辯聲明：(一)原判決除確定部分外，不利於庚○○、鈺成公司之部
    分廢棄。(二)甲○○、壬○○、辛○○應將台北市○○區○○段三小段四○三地號
    上如附圖所示編號、面積九十二平方公尺、門牌號碼台北市○○街五七號建物
    拆除，將土地返還庚○○、鈺成公司。(三)願供擔保，請准宣告假執行。(四)駁回對
    造之上訴。
三、甲○○等三人、丙○○、己○○、戊○○、乙○○、丁○○則以：系爭玉成街五
    七、五五號房屋係由其基地所有人張乞食所建，其子張天送、張文山、張寶貴繼
    承後，將五七號房屋連同土地出售周玉勉，將五五號房屋連同土地出售周成業、
    周萬居，再轉售周玉勉，嗣周玉勉將五七號房屋贈與甲○○等三人，將五五號房
    屋贈與潘次郎，再轉贈潘正宏、潘正中，後由丙○○購得。同街五九巷三之二號
    房屋亦為其基地所有人張中庸所建，後由黃阿恭之妻黃林玉蟾名義買受。同街四
    七號、四五巷二號、五一號房屋則由其基地所有人張再生所建，張再生將四七號
    房屋連同土地出售張中庸，再轉售陳溪柱、陳溪松，復轉售張江卻，終由戊○○
    等二人購得；將四五巷二號房屋連同土地出售李伊吉、李伊柱，再由丁○○購得
    ；五一號房屋亦輾轉由乙○○受讓取得。上開房屋及土地既原同屬一人所有，先
    後分開出賣，依最高法院四十八年台上字第一四五七號判例意旨，應認兩造就系
    爭土地有租賃關係存在等語，資為抗辯。並上訴及答辯聲明如下：(一)甲○○等三
    人部分：(1)原判決不利於壬○○、辛○○部分廢棄。(2)右廢棄部分，駁回庚○○
    、鈺成公司在第一審之訴。(3)駁回庚○○、鈺成公司之上訴及追加之訴。(4)如受
    不利判決，願供擔保免為假執行。(二)丙○○部分：(1)原判決不利於丙○○部分廢
    棄。(2)右廢棄部分，駁回庚○○、鈺成公司在第一審之訴。(3)如受不利判決，願
    供擔保免為假執行。(三)己○○、戊○○、乙○○、丁○○部分：(1)原判決不利於
    己○○、戊○○、乙○○、丁○○部分廢棄。(2)右廢棄部分，駁回庚○○、鈺成
    公司在第一審之訴。(3)如受不利判決，願供擔保免為假執行。
四、經查，系爭台北市○○區○○段三小段第三八六、四○二號土地為鈺成公司所有
    ，同小段第四○三地號土地則為鈺成公司與庚○○等二人所共有，系爭之三八六
    、四○二、四○三號土地於重測前分別為台北市南港區○○○段第一二七之二五
    、二七、二八號土地，均係自日據時代台北縣南港鎮○○○段第一二七號土地分
    割而來，而日據時代台北縣南港鎮○○○段第一二七號土地原為張再生、張中庸
    等與其餘共有人共有，六十三年間經共有人訴請分割，經台北地方法院以六十三
    年家訴字第九號判決分割確定，嗣經辦理分割登記後地號變更台北市南港區○○
    ○段一二七至一二七之二八號等土地（至一二七之一二、一二七之二一、一二七
    之二二、一二七之二三、一二七之二六號土地之共有人，另就上開土地為協議分
    割部分，則與本件無涉）；又戊○○等二人、甲○○等三人、丙○○、乙○○、
    丁○○等目前使用居住之房屋及各該房屋占有系爭土地如附圖所示等事實，為兩
    造所不爭執，並有土地登記簿謄本、松山地政事務所八十八年一月二十五日、同
    年四月二十日北市松地一字第八八六○六五七○○○號、八八六○四六九九○○
    號函及附件在卷足稽（見原審卷一第一二至一四頁，本院重上更(一)卷九三─一五
    五、一八五─一八八頁），復經原審會同地政人員履勘無誤，並製有勘驗筆錄及
    複丈成果圖在卷可按（見原審卷四五、四六、五九、六○頁），自堪信為真實。
五、本件茲應審究者為：甲○○等三人、戊○○等二人、丙○○、乙○○、丁○○是
    否無權占有上開土地？查：
  (一)按土地與房屋為各別之不動產，各得單獨為交易之標的，且房屋性質上不能與土
    地使用權分離而存在，亦即使用房屋必須使用該房屋之地基，故土地及房屋同屬
    一人，而將土地及房屋分開同時或先後出賣，其間雖無地上權設定，然除有特別
    情事，可解釋為當事人之真意，限於賣屋而無基地之使用外，均應推斷土地承買
    人默許房屋承買人繼續使用土地。四十八年度台上字第一四五七號固著有判例，
    惟本院四十八年台上字第一四五七號判例係指土地及房屋同屬一人，而將土地及
    房屋分開同時或先後出賣時，應推斷土地承買人默許房屋承買人繼續使用基地而
    言，與本件無權占有土地建造房屋，其後房屋出賣與他人之情形不同，自不能謂
    被上訴人已知他人蓋有房屋，及後拍賣時未有所主張，即認為已容忍地上建物之
    存在而默許繼續使用系爭土地。最高法院六十四年度台上字第一一○號亦著有判
    例。
  (二)己○○、戊○○部分：查系爭四○二號土地上如附圖所示部分之門牌號碼台北
    市○○街四七號建物係己○○、戊○○所有之事實，為其二人所不爭執，惟辯稱
    ：伊等所有之上揭四七號建物，原係訴外人即系爭土地原所有人張再生所有，嗣
    張再生輾轉將上揭四七號建物出賣予訴外人張中庸，由張中庸出賣予陳溪柱、陳
    溪松及張江卻，再由陳、張三人以張江卻名義出賣予己○○、戊○○，是該建物
    及土地原同屬一人所有，今因分別出賣而致建物、土地所有人不同，應認土地所
    有人默許建物所有人繼續使用土地云云，固據提出買賣契約書為證。惟查：張再
    生與張中庸、陳福、陳溪柱於四十一年十二月二十七日簽訂之買賣契約書係記載
    「仝立契約書人張再生（以下簡稱甲方），陳溪柱、陳福、張中庸等（以下簡稱
    乙方）等，茲為買賣後載土地，雙方當面喜悅所有議定條件開列如左：第壹條：
    為買賣土地之標示：七星郡內湖庄後山坡壹佰貳拾柒番之中，一建物敷地伍拾坪
    左右。第貳條：價款：議定每坪為新台幣捌拾元正，照實際買賣坪數計價。．．
    ．」，有該土地買賣契約書在卷可按（見原審卷四七頁），是該買賣契約書所載
    係出售土地之買賣事宜，而無出售其上建物之記載，亦無其上有張再生所有建物
    之記載。又陳溪柱、陳福、張中庸於同日（四十一年十二月二十七日）另行簽訂
    之「合購基地契約書」亦載明「仝立契約書人陳溪柱（以下簡稱甲方）、陳福（
    以下簡稱乙方）、張中庸（以下簡稱丙方）等，茲為合同向地主承買『基地』，
    互相間書面喜悅所有議定條項開列如左：第壹條：為合同出價承買『基地』之標
    示：七星郡內湖庄後山坡壹佰貳拾柒番之中，一建物敷地伍拾坪左右。第貳條：
    甲、乙、丙方等各平均出價承買前條『基地』，以為建築之用。第參條：甲、乙
    、丙方現各有房屋建築在該基地上，應各自拆除。．．」，有該合購基地契約書
    附在卷可稽（見重上字第九九號卷一○一、一○二頁），觀諸上開合購基地契約
    書所載，亦證陳溪柱、陳福、張中庸係向地主張再生購買『基地』，而該基地上
    之建物係其三人向張再生購買基地前各自所蓋，而屬其三人所有，非張再生所有
    。另證人陳溪松亦證稱：「．．．我哥哥等四人向張再生買土地來蓋房子即四七
    、四九、五一、五三號房屋，．．．」（見本院重上字第九九號卷一九三頁正面
    ）；證人張再生亦證稱：「．．．系爭土地我原是共有人，陳溪柱房屋蓋好再向
    我們五房分管部分買土地．．」「．．該土地上陳溪柱等人先蓋好房屋三間，沒
    有經過我同意，我說為何在我土地上蓋房子，後來我想是親戚所以只好賣給他們
    ．．。」「有賣土地給陳溪柱，當時在我分管的土地上我發現陳溪柱無權占有，
    張天送告訴我說陳溪柱在我分管的土地上蓋房子，被占有的地方大約五十坪，．
    ．」等語明確（見本院重上字第九九號卷五八頁、重上更(二)卷一七二、一七三頁
    ），戊○○等二人又無法舉證證明上揭四七號建物原為張再生所有，則四七號建
    物非地主張再生所有，堪以認定，故黃家雄等二人此部分抗辯自難採信。系爭四
    七號建物既非原土地所有權人張再生所有，縱嗣後確有人將該建物輾轉出賣予戊
    ○○等二人，仍與最高法院四十八年台上字第一四五七號判例所示「土地及房屋
    同屬一人，而將土地及房屋同時或先後出賣．．．應推斷土地承買人默許房屋承
    買人繼續使用土地」等情形有別，自不得援引為本件之抗辯，是無法遽認此種情
    形下，土地所有權人有默許建物所有權人繼續使用土地之情事。此外，戊○○等
    二人又未證明有何使用系爭土地之合法權源，則鈺成公司訴請戊○○等二人拆除
    前開四七號建物返還土地部分，即屬有據，應予准許。
  (三)乙○○部分：
    查系爭第四○二、四○三地號如附圖所示、土地上門牌號碼台北市○○街五
    一號建物，係乙○○所有，為乙○○所不爭執，惟辯稱：四十一年十二月二十七
    日陳溪柱、陳福、張中庸向張再生購買四七、四九、五一號房地，其中五一號房
    地由陳溪柱分得，陳溪柱再出售予黃金花，六十一年八月二十七日黃金花再出售
    予乙○○，應有最高法院四十八年台上字第一四五七號判例之適用云云。但查，
    四十一年十二月二十七日張再生與張中庸、陳福、陳溪柱訂定之買賣契約書並無
    法據為系爭五一號建物為張再生所有之證明，及依證人陳溪柱、張再生所述五一
    號建物非屬張再生所有，已如前述，另六十一年八月二十七日乙○○與黃金花簽
    訂之不動產買賣契約書亦載明五一號房屋係四十三年建築，即張再生出售土地後
    所蓋，有買賣契約書可憑（見原審卷一五○頁），則五一號建物非屬張再生所有
    ，已堪認定，故要與前揭最高法院四十八年台上字第一四五七號判例情形不同，
    無從遽認此種情形下，土地所有權人有默許建物所有權人繼續使用土地之情事，
    前均已敘及。乙○○亦未能舉證證明有何使用系爭土地之合法權源，該五一號建
    物使用系爭第四○二、四○三地號土地，核屬無權占有，從而，鈺成公司及庚○
    ○訴請乙○○將第四○二、四○三地號土地上如附圖、所示五一號建物拆除
    ，將部分土地返還鈺成公司，部分土地返還鈺成公司及庚○○，於法並無不
    合。
  (四)丁○○部分：
    查系爭第四○二地號上如附圖所示土地上門牌號碼同上玉成街四五巷二號建物
    ，為丁○○所有之事實，為丁○○所不爭，惟辯稱：四五巷二號建物及四○二號
    土地為張再生所有，張再生於四十二年十月十日將房地售予李伊吉、李伊助，七
    十一年十二月二十四日伊再向李伊吉、李伊助及李松根購買四五巷二號房地，依
    最高法院四十八年台上字第一四五七號判例，有使用系爭土地之合法權源云云，
    固據提出四十二年十月十日張再生與訴外人李伊吉、李伊助所簽訂杜賣證書為證
    ，然查該紙杜賣證書上之不動產標示載明為「台北縣南港鎮後山坡壹貳柒番之內
    一、建物敷地貳拾壹坪參合零勺陸才」，核其意係指該買賣之不動產為上揭第一
    二七地號內如該證書後附略圖建物坐落之基地，並非連同建物一同出賣；況該杜
    賣證書後附略圖上係標明為「出賣土地略圖」，且不動產標示項後之「批明」亦
    記明「該項土地現尚未分筆，分筆後其地號自當變更，又如日後要產權移轉登記
    時，本人（指張再生）當予以協助，不敢刁難，拒絕等情。」，有杜賣證書為證
    （見原審卷三六、三七頁），則該杜賣證書無法為系爭四五巷二號建物為張再生
    所有之證明。次查，卷附丁○○與李松根、李伊助、李伊吉等三人訂立之不動產
    買賣契約書註明記載：「買賣不動產標示：１、台北市南港區○○○段一二七號
    內建地：貳壹坪參○六才前記土地係出賣人李伊助、李伊吉等二人向張再生買受
    取得，但尚未辦妥過戶。２、仝所地號上即玉成街四五巷二號平房乙棟全部。出
    賣人李松根」等語（見原審卷一八九、一九○頁）；而證人李伊吉亦證稱：「門
    牌號碼有登記，房子是自己蓋的，土地是我父親（即李松根）向張再生買得的，
    當時買土地只有一張賣渡證而已」、「我父親買土地來時，上有土角厝，後來不
    能住，所以拆掉改建成現在房屋，再後來即將之賣予丁○○」等語（見本院重上
    字第九九號卷一九○頁反面、一九一頁正面），張再生亦證稱：「．．我只記得
    我有賣土地給李松根，而土地上有李松根自己蓋的房子，因土地上已蓋了房子，
    所以不得已把土地賣給李松根，我只賣土地，並沒有賣房子，房子是李松根自己
    蓋的」等語（見本院重上字第九九號卷六○頁反面）；證人陳溪柱證稱：「．．
    ．李伊吉、李伊助父親李松根向張再生租地建屋，蓋了之後再賣給丁○○．．」
    、「丁○○的房屋，是李松根向張再生租地建屋，並非張再生蓋的」等語在卷（
    見本院更(二)卷二○二、二○三頁），是系爭四五巷二號房屋非屬分割前之一二七
    號土地分管之原共有人張再生一人所有，已堪認定，故與前揭最高法院四十八年
    台上字第一四五七號判例所示之情形不同，自無該判例之適用，丁○○亦無法證
    明有何使用系爭土地之合法權源，則該四五巷二號建物使用系爭第四○二地號土
    地，即屬無權占有，從而，鈺成公司請求丁○○拆屋還地，亦屬於法有據。
  (五)甲○○等三人部分：
    系爭五七號建物係甲○○等三人所有，為其等所不爭執，惟辯稱：訴外人張乞食
    於其分管之共有之後山坡段一二七號土地上，建有玉成街五七號房屋，嗣後重測
    改編為玉成段三小段四○三號，而張乞食於三十四年一月十九日死亡，上開房地
    即由其子張天送、張文山及張寶貴繼承取得，並於四十二年八月二十日將上開房
    地出售與伊等之母周玉勉，七十五年一月三十日周玉勉將該五七號房地贈與甲○
    ○等三人云云，固據提出買賣契約書、收據、贈與契約書等為證（見本院重上更
    (二)卷二六─四○頁），然查，甲○○等提出之四十二年八月二十日張天送、張文
    山及張寶貴出具之收據係記載「今收周玉勉『買地款』新台幣參仟壹佰零肆元」
    （見同上卷二七頁），僅能證明張天送等三人有出售土地予周玉勉，至是否出售
    系爭之四○三號土地，已無證據證明之，況其上亦無出售五七號建物之記載，不
    能因此即謂該收據即周玉勉向張天送等三人購買五七號建物之證明。又以張乞食
    為納稅人之三十九年下期台北縣稅捐繳納收據「房屋所在地欄」為「南港區一二
    七號」，「房屋號碼欄」為五十號（見同上卷二七頁），另三十八年七月二十日
    台灣省台北縣房捐收據「房屋所在地欄」亦記載「南港區一二七號」（見同上卷
    二七頁），均無法證明張乞食所繳納者為系爭五七號建物之房屋稅，自無法為該
    建物原係張乞食所有，嗣再輾轉出售予周玉勉之證明；至以周玉勉為納稅義務人
    之四十二年度上、下期、四十三年上期戶稅繳納通知書（見同上卷三○─三一頁
    ），亦僅能證明該三期之戶稅由周玉勉繳納之事實，無法證明該建物係讓受自張
    乞食；另台北市稅捐稽徵處南港分處八十二年四月十六日北市稽南(二)字第五七○
    九號函（見同上卷二六頁）雖記載系爭五七號建物折舊年限五六年，並不能因此
    推斷該建物於民國二十六年即存在，故上開甲○○等三人所提之證據，均無法證
    明該建物係自張乞食處讓受。況證人張再生亦證稱：「．．有賣土地與周玉勉，
    上面的房子（即系爭五七號房屋）是周玉勉自己建的。最早以前系爭一二七號未
    分割，他們在上面建屋。．．」等語在卷（見本院更(一)卷一七六頁），是既無證
    據證明五七號建物係張乞食所有，自無最高法院四十八年台上字第一四五七號判
    例之適用。又壬○○、辛○○有使用系爭五七號房屋，為其二人所不爭，其二人
    無權占用系爭土地，已如前述，自應遷出五七號建物。從而，鈺成公司、庚○○
    請求甲○○等三人應將台北市○○區○○段三小段四○三地號上，如附圖所示編
    號、面積九十二平方公尺、門牌號碼台北市○○街五七號建物拆除，將土地返
    還庚○○、鈺成公司；暨命壬○○、辛○○自該五七號建物遷出，均屬於法有據
    。
  (六)丙○○部分：
    查如附圖所示門牌玉成街五十五號建物係丙○○所有，為其所自承，惟辯稱：
    五五號建物係張乞食於分管之土地上興建，嗣由其繼承人張文山、張寶貴、張天
    送於四十二年八月二十日出售與周成業、周萬居，彼二人於六十四年間再轉售周
    玉勉，周玉勉隨即贈與其子潘次郎，潘次郎再轉贈其子潘正中、潘正宏，七十三
    年五月三十一日再由伊買受云云，固據提出張文山等與周成業、周萬居間之買賣
    契約書、收據各二份為證（見原審卷第一六九至一七八頁、本院重上更(一)卷證物
    袋），但查，張文山、張天送、張寶貴與周成業、周萬居於四十二年八月二十日
    簽訂之賣渡證係記載「立賣渡證人（即賣主張天送、張文山、張寶貴）等今將祖
    遺坐落台北縣南港鎮○○○段壹貳柒番建物敷地內抽出按定持分之額照添附地坪
    圖所記載拾柒坪點參柒肆賣與周成業、周萬居已經『買主建屋』坐東向西現編為
    台北縣南港鎮玉成巷門牌第笫參號半棟（前進）．．．保證此『地』確係本賣主
    等祖遺業產並無不明．．．」（見原審卷一六九─一七二頁），是觀諸該賣渡證
    所載張天送等人僅出售地，且售地前周成業等人已於其上建屋；再依張天送等人
    於同日出具之收據亦載「今收周萬居『買地款』新台幣壹仟壹佰肆拾元．．」、
    「今收周成業『買地款』新台幣壹仟貳佰壹拾陸元．．」（見本院重上更(一)卷證
    物袋），是系爭五五號建物非原土地所有人張乞食、張天送等人所蓋，已堪認定
    ，故丙○○上開所辯，自難採信。系爭五五號建物既非原土地所有權人張乞食等
    人所有，丙○○縱嗣後取得該建物，亦與最高法院四十八年台上字第一四五七號
    判例所示情形有別，自不得援引為本件之抗辯，此外，丙○○又無法證明有何使
    用系爭土地之合法權源，則鈺成公司、庚○○訴請丙○○拆除前開五五號建物返
    還土地部分，並無不含。
六、綜上所述，鈺成公司、庚○○本於民法第七百六十七條之法律關係，請求甲○○
    、壬○○、辛○○應將台北市○○區○○段三小段四○三地號上如附圖所示編號
    、面積九十二平方公尺、門牌號碼台北市○○街五七號建物拆除，將土地返還
    庚○○、鈺成公司，為有理由，應予准許。原審為就此部分為鈺成公司、庚○○
    敗訴之判決，尚有未洽。鈺成公司、庚○○上訴意旨指摘原判決此部分不當，求
    予廢棄改判，為有理由。爰由本院予以廢棄改判，如主文第二項所示。又鈺成公
    司本於民法第七百六十七條規定，請求戊○○等二人應將同上小段四○二地號土
    地上，如附圖編號所示、面積五十五平方公尺、門牌號碼台北市○○街四七號
    建物拆除，將土地返還鈺成公司；丁○○應將同上小段四○二地號土地上，如附
    圖編號所示、面積六十平方公尺、門牌號碼台北市○○街四五巷二號建物拆除
    ，將土地返還鈺成公司；乙○○應將同上小段四○二地號土地上，如附圖編號
    所示、面積六十平方公尺、門牌號碼台北市○○街五一號建物拆除，將土地返還
    鈺成公司；暨鈺成公司及庚○○本於民法第七百六十七條規定，請求乙○○應將
    同上小段四○三地號土地上，如附圖編號所示、面積十二平方公尺、門牌號碼
    台北市○○街五一號建物拆除，將土地返還鈺成公司及庚○○；丙○○應將同上
    小段四○三地號土地上，如附圖編號所示、面積一百一十六平方公尺、門牌號
    碼台北市○○街五五號建物拆除，將土地返還鈺成公司及庚○○；壬○○、辛○
    ○應自同上小段四○三地號上，如附圖編號所示、面積九十二平方公尺、門牌
    號碼台北市○○街五七號建物遷出，為有理由，均應予准許。原審就此部分為鈺
    成公司、庚○○勝訴之判決，於法並無不合。戊○○等二人、乙○○、丁○○、
    丙○○、壬○○、辛○○上訴意旨指摘原判決不當，求予廢棄改判，為無理由，
    應予駁回。又鈺成公司、庚○○及周朝等三人均陳明願供擔保宣告准免假執行，
    經核均無不合，爰分別酌定相當擔保金額准許之。
七、兩造其餘之攻擊、防禦方法與判決結果無涉，爰不一一論述，併此明。
八、據上論結，本件庚○○、鈺成公司之上訴及追加之訴為有理由，戊○○、己○○
    、乙○○、丁○○、丙○○、壬○○、辛○○之上訴為無理由，依民事訴訟法第
    四百四十九條第一項、第四百五十條、第七十八條、第八十五條第一項前段、第
    四百六十三條、笫三百九十條第二項、第三百九十二條，判決如主文。
中      華      民      國    九十      年      八      月      七      日
                                  民事第十四庭
                                      審判長法  官  張  劍  男
                                            法  官  蘇  芹  英
                                            法  官  蔡  芳  齡
右正本係照原本作成。
如不服本判決，應於收受送達後二十日內向本院提出上訴書狀，其未表明上訴理由者
，應於提出上訴後二十日內向本院補提理由書狀（均須按他造當事人之人數附繕本）
上訴時應提出委任律師或具有律師資格之人之委任狀；委任有律師資格者，另應附具
律師及格證書及釋明委任人與受任人有民事訴訟法第四百六十六條之一第一項但書或
第二項（詳附註）所定關係之釋明文書影本。
中      華      民      國    九十      年      八      月    十五      日
                                            書記官  蔡  錦  輝
附註：
民事訴訟法第四百六十六條之一（第一項、第二項）：
對於第二審判決上訴，上訴人應委任律師為訴訟代理人。但上訴人或其法定代理人具
有律師資格者，不在此限。
上訴人之配偶、三親等內之血親、二親等內之姻親，或上訴人為法人、中央或地方機
關時，其所屬專任人員具有律師資格並經法院認為適當者，亦得為第三審訴訟代理人
。


司法院資訊處製作；財團法人民間司法改革基金會備份。
